臺灣高等法院臺中分院刑事判決　　　　　民國九十三年度上訴字第一○二四號
　　上　訴　人　臺灣苗栗地方法院檢察署檢察官
　　上　訴　人
　　即　被　告　丙○○
　　指定辯護人　本院公設辯護人　乙○○
右上訴人因強盜等案件，不服臺灣苗栗地方法院中華民國九十三年四月二十七日第一
審判決（民國九十二年度訴字第三五三號，起訴案號：臺灣苗栗地方法院檢察署民國
九十二年度偵字第三九○六號），提起上訴，本院判決如左：
　　主      文
原判決撤銷。
丙○○連續帶兇器竊盜，累犯，處有期徒刑壹年貳月，扣案之Ｔ型板手壹組（兩件
式）沒收；又帶兇器竊盜，因脫免逮捕、當場施以強暴，累犯，處有期徒刑柒年貳
月，扣案之Ｔ型板手壹組（兩件式）沒收。應執行有期徒刑捌年貳月，扣案之Ｔ型板
手壹組（兩件式）沒收。
　　事      實
一、丙○○於民國七十八年間，曾因犯竊盜案件，經臺灣新竹地方法院判處有期徒刑
    七月，緩刑二年確定，惟於緩刑期間，因更犯懲治盜匪條例等案件，而經臺灣桃
    園地方法院處有期徒刑十年六月確定，前開緩刑宣告，同遭撤銷而入監執行，嗣
    於八十三年五月十一日假釋出獄，惟其於假釋期間又因犯賭博、違反麻醉藥品管
    理條例等案件，經臺灣新竹地方法院分別判處有期徒刑三月、四月確定，嗣經定
    其應執行刑為有期徒刑六月，上開假釋並遭撤銷，經接續執行後，甫於九十一年
    三月一日縮刑執行完畢。仍不知悔悟，(一)基於意圖為自己不法所有之概括犯意，
    先於九十二年九月二十六日，在苗栗縣苗栗市○○街八十九號前，即友人郭劍平
    住處附近，持所有人不詳之鑰匙（未扣案），竊取陳興宏竊得置於該處之引警號
    碼ＫＣ三二七五八五號重型機車乙輛，得手後，並交予知情之陳曉雯使用。復承
    前竊盜犯意，於九十二年十月四日凌晨零時許，在苗栗縣苗栗市南苗市場前，持
    客觀上對人之生命、身體、安全具有危害，足以為兇器之Ｔ型板手一組（為兩件
    式），趁車牌號碼ＭＹＣ－六三九號機車之車主庚○○疏未將該機車鑰匙拔起，
    而將前開機車啟動後竊取之。(二)同日凌晨一時五十分許，丙○○騎乘前開贓車，
    途經苗栗縣西湖鄉湖東村十一鄰二十號己○○、戊○○父子住處前，因該機車汽
    油即將用盡，丙○○即將機車棄置路旁，復另意圖為自己不法之所有，持前揭Ｔ
    型板手，撬開戊○○所有車牌號碼Ｒ三－四六一號自用小客（貨）車之左前車門
    後，進入車內，以前揭Ｔ型板手著手行竊車輛，惟並未能啟動，即為己○○、戊○○二人發覺而遭喝叱，丙○○聞聲順手竊取車內放置之胎壓計一支後，隨即下
    車逃離，於逃至距前開自用小客（貨）車約二公尺之遠處，為脫免逮捕，丙○○
    竟將所持之Ｔ型板手丟向追躡在後之己○○、戊○○二人，而對己○○、戊○○
    二人當場施以強暴，同時並以穢語「幹你娘」辱罵己○○父子（公然侮辱罪部分
    未據告訴）。嗣於同日凌晨二時許，為警據報循線在湖東村十一鄰二十六號前稻
    田中捕獲，並當場自丙○○身上取出失竊之贓物胎壓計一支，且扣得丙○○所有
    、供犯罪所用之Ｔ型板手一組（兩件式）。
二、案經苗栗縣警察局通霄分局報請臺灣苗栗地方法院檢察署檢察官偵查起訴。
　　理      由
一、普通竊盜部分：
　　右揭犯罪事實，業據被告丙○○於原審坦白承認，核與被害人丁○○於警訊時指
    訴渠之機車遭竊，證人陳興宏於原審審理時到院證述：渠並未代被告前去處理贓
    車，及證人陳曉雯於警、偵訊中證述：渠係自被告處收受贓車使用等情節相符，
    並有丁○○出具之贓物認領保管單一紙在卷可稽，足見被告上開自白確與事實相
    符。雖證人陳興宏於原審審理中改稱：被告可能以為該機車係渠自己所有，才會
    拿鑰匙去騎云云，然顯與證人之前於警訊中所述：因渠平時沒有機車，故而被告
    應該知道渠騎的是贓車等節不符，參酌證人自承其係在禁見中被借訊出去制作前
    開警訊筆錄，可見證人先前警訊筆錄中之陳述，尚無利害評估，具有較可信之情
    況，顯較接近真實，足堪憑採，而其於審判中之陳述，難免迴護之考量，則較不
    可採。綜上，被告普通竊盜犯行部分，事證明確，應堪認定。
二、加重竊盜部分：
　(一)被告於原審固坦承有於右開時、地竊取被害人庚○○所有ＭＹＣ－六三九號機車
    之情節，惟矢口否認有攜帶扣案Ｔ型板手犯之，辯稱：該用以竊取戊○○所有車
    牌號碼Ｒ三－四六一號自用小客（貨）車之Ｔ型板手，係伊在竊取庚○○之機車
    後返家取出云云。原審指定辯護人並為被告辯護：被告係在偶然之機會下，見被
    害人之機車鑰匙未拔起，方臨時起意竊取機車，理當無隨時攜帶工具以便行竊機
    車之必要，況遍觀全卷，亦無證據可證明被告於竊取ＭＹＣ－六三九號機車時，
    身上攜有扣案Ｔ型板手等語。
　(二)惟查，本件由被告自警、偵訊之迭次供述觀之，被告於九十二年十月四日凌晨零
    時許，即往通宵方向一路前進，於同日凌晨一時五十分許，到達西湖鄉湖東村己○○、戊○○父子住處前，因該機車汽油即將用盡，被告乃另意圖為自己不法之
    所有，持案Ｔ型板手撬開戊○○所有車牌號碼Ｒ三－四六一號自用小客（貨）車
    之左前車門後，進入車內，以該Ｔ型板手著手行竊車輛。則由被告自述之行進方
    向、時間流程，參酌證人戊○○所證：渠住宅距苗栗市南苗市場約十五、十六公
    里，及被害人庚○○證稱：渠之機車已到快加油之界線，所剩汽油大概跑不了十
    五、十六公里遠等情節，應可合理推知，被告於竊取庚○○所有機車時，確實是
    有帶扣案Ｔ型板手至明。此外，復有庚○○戊○○出具之贓物認領保管單與車輛
    協尋證明各一紙附卷、Ｔ型板手一組（兩件式）扣案可資佐證。是被告所辯，顯
    與事實有違，不能採信。事證明確，其加重竊盜犯行部分，亦堪認定。
三、加重準強盜部分：
　(一)被告初於偵查中坦白承認有加重準強盜犯行（見九十二年度偵字第三九○六號卷
    第三十六頁），嗣於原審審理時翻異供述，且前後不一，(1)九十二年十一月二十
    四日具狀供稱：Ｔ型板手乃共犯廖永貴所攜，車門亦為廖某所撬，胎壓計也是廖
    某交代伊代為保管，伊乃汽油用盡，廖永貴雙腳不便，才託伊持Ｔ型板手前去發
    動車子，正發動之際，隱隱聽得多人叱喝之聲，隱見多人手持刀械棍棒，伊一時
    心慌，就將Ｔ型板手拋向眾人逃逸，伊無<=>強暴、脅迫。(2)九十二年十一月二
    十七日審理時供稱：伊承認有偷，伊逃跑時，有將Ｔ型板手拋向他們，但未作勢
    要攻擊他們，也沒有罵他們。(3)九十三年二月三日審理時初供稱：自用小貨車車
    門是廖永貴撬開，伊承認與廖永貴是共犯；嗣當庭表示捨棄傳喚廖永貴作證。(4)
    九十三年三月二十二日具狀陳稱：伊於案發製作筆錄時，心想僅是單純竊盜案件
    ，故舉凡警員訊問，除口出穢言部分外，其餘一概承認，未能深思權衡利害得失
    ，致使現今涉及強盜罪，後悔莫及，又伊與陳家父子在約相距二公尺且相互追逐
    當中，如何還能反身用右手持Ｔ型板手朝人擲去。(5)九十三年四月十三日具狀及
    當庭供稱：伊承認有竊盜之事實，但伊未對己○○父子丟Ｔ型板手，因他們追來
    了，伊就無意識丟下板手跑了，伊不是對著他們丟，且如果伊要行強暴、脅迫，
    應該拿著板手才更容易強暴、脅迫；當庭再次表示捨棄傳喚廖永貴作證。
　(二)而查，本件於原審審理中經行交互詰問程序，被害人戊○○到庭證稱：「（檢
    察官問：九十二年十月四日凌晨的時候，你在你家裡，有無發現車子有什麼異狀
    ？）證人戊○○答：那天晚上一點多的時候，我在樓上準備要睡覺，就聽到對面
    馬路有機車熄火的聲音，我就從二樓窗戶打開看，就看到一個人停機車在對面馬
    路，然後走過來，靠近我車子駕駛座的車門，看到他打開我的車門，進到我的車
　　子內，我就趕快叫我爸爸，然後一起下樓開門過去。」、「（檢察官問：他如何
    開你的車門？）證人戊○○答：依照當時的距離，我無法看清楚他如何打開我的
    車門，但我很清楚的看到他進入我的車子。」、「（檢察官問：你看到有人進入
    你的車子，於是跟你父親一起過去，之後？）證人戊○○答：我跟我父親就喊他
    出來，喊兩、三聲，他開門出來，然後我就追他，他就拿東西丟我，罵我幹你娘
    」，但沒有作勢要打我，當時我也是有回他幹：「你娘」，我就追他，他就跑了
    。」、「（檢察官問：當時你跟他的距離大約多遠？）證人戊○○答：大約現在
    我跟檢察官的距離。當時我站在車子後方，我叫他下來，他一開車門就要跑，我
    就往車頭追，他就轉頭過來用扳手丟我，然後他就跑走，我就追他。」、「檢察
    官問：他何時罵你幹你娘）？證人戊○○答：我確定的是他丟我之前，並沒有說
    。他剛出車子時，是沒有說，他確實有說幹或是幹你娘的話，但何時說並不是很
    確定，我覺得他罵那樣，並不是真的要對我怎樣。他這樣罵我，我並沒有告他。
    」、「（檢察官問：他丟完後，你就追他，他往哪邊跑？）證人戊○○答：就往
    車頭方向跑，往街上的方向跑，我追不到他，我從樓上下來的時候，就有先報警
    了。」、「（檢察官問：你何時回去檢查你的車子？）證人戊○○答：我們跟派
    出所的所長找到嫌犯的時候，才回去現場看車子。」、「（檢察官問：回去看車
    子時，有無發現什麼損壞？）證人戊○○答：車門鎖及方向盤的電門鎖都壞掉了
    ，本來都是好的。」、「（檢察官問：本來車子有無上鎖？）證人戊○○答：車
    門及方向盤的電門鎖都有鎖起來。」、「（檢察官問：他到底拿什麼東西丟你？
    ）證人戊○○答：像是直條型的扳手，類似長的螺絲起子的東西，我回到現場時
    ，有看到那是六角扳手，回到警察局也有看到。」、「（檢察官問：他轉身丟過
    來時，是丟在何處？當時你們的距離是否大約是你現在跟檢察官的距離？）證人
    戊○○答：距離大約那樣。我沒有被他丟到，他丟到我的旁邊。」。「（檢察官
    問：你當時有無嚇到？）證人戊○○答：有嚇到，我還以為他是丟槍或是刀的東
    西。」、「（檢察官問：當時你追他的時候，你爸爸在哪裡？）證人戊○○答：
    我爸爸跟我一起追，追到一半時，我叫我爸爸回去看好車子。」、「（檢察官問
    ：你失竊什麼東西？）證人戊○○答：胎壓計。」、「（檢察官問：提丕偵卷扣
    案扳手之照片，這些東西有無看過？）（提示並告以要旨）證人戊○○答：有的
    。回到現場時在地上有看到這個扳手，我有問警察，警察問說這是誰的，我說這
    不是我的，警察有問他是用什麼東西丟我，我說是這個東西。」等語（見原審九
    十二年十一月二十七日審判筆錄）；及被害人己○○到庭證稱：「（檢察官問
    ：九十二年十月四日凌晨，你家是否有發生竊盜案？）證人己○○答：有的。」
    、「（檢察官問：當時有無下樓？）證人己○○答：有的。」「（檢察官問：你
    下樓時，有看到幾個人？）證人己○○答：我在睡覺時，我兒子說，我們車子被
    人偷，有小偷，我就下來。」、「（檢察官問：你下來有無看到小偷？）證人己○○答：有的。」、「（檢察官問：你看到有幾個小偷？）證人己○○答：我看
    到時就只有一個。」、「（檢察官問：看到時，那個小偷人在哪裡？）證人己○○答：他在我們車內。」、「（檢察官問：你如何處理這個小偷？）證人己○○
    答：我們兩人出來時，就看到有人在我們車內，然後那個人從車子出來。」、「
    （檢察官問：後來那個人有無被抓到？）證人己○○答：有的。」、「（檢察官
    問：在現場有無看到什麼東西？）證人己○○答：他跑給我們追時，他有甩Ｔ型
    皮手過來，從我耳朵邊飛過來，差點被他甩到，我嚇一跳。」等語（見原審九十
    二年十一月二十七日審判筆錄）；又證人邱泰永警員到庭證述：「辯護人問：
    請陳述你到現場處理的情形？）證人答：被告丙○○躲在未收割的稻田裡，被被
    害人及其他民眾包圍，當時天色較暗，我們直接到稻田那邊，叫被告出來。」、
    「（辯護人問：你有看到被害人及民眾約有多少人？）證人答，因當時天色很暗
    ，靠近稻田的有三、四人，其他是路過圍觀的。」、「（辯護人問：那些人是否
    有拿工具圍捕被告？）證人答：沒有。」、「（辯護人問：後來那些人是否有說
    什麼話？）證人答：圍觀的人並非非常靠近，那些人應都是好奇者，我有聽到他
    們說，小偷在那邊。」、「（辯護人問：後來？）證人答：我們把被告帶回派出
    所，將被告帶到警車時，並沒有讓民眾接近。」、「（被告問：九十二年十月四
    日凌晨二點多，在場圍觀的人是否有持刀械？那些人是否都是圍觀者？）證人答
    ：那些人是否有拿工具，我不知道，當時被告的態度很不好，他有恐嚇被害人，
    我沒有看到圍觀的人拿東西，在場圍觀的人是我們把被告帶到時，他們才靠近，
    並不是早就在場了。」（審判長准許被告對證人行問）、「（檢察官問：在案發
    現場有找到什麼東西？）證人答：我們在地上有找到Ｔ型六角板手，是組合式的
    ，被害人陳述，當時是被告拿該工具丟他們，六角板手是在犯罪現場的地上找到
    。」、「（檢察官問：偵卷第四十九頁及五十頁照片中的板手是否當時所查扣的
    ？當時在被告身上是否有找到什麼東西？）（提示並告以要旨）證人答：是的，
    在被告身上有搜到胎壓計，經被害人指認是他們所有。」、「（檢察官問：被告
    的警詢筆錄是你所作？）證人答筆錄是由我訊問，另一彭姓警員紀錄。」、「（
    檢察官問：是否問及共犯部分？）證人答：我有問他共犯，但他回答，是他自己
    所為，沒有其他共犯。」、「檢察官問：對於板手部分，被告是否有說明是誰所
    有？）證人答：他說是他自己帶旳，筆錄中他有承認，且他說，機車也是他自己
    去偷的。」、「檢察官問：被告在稻田裡已被圍捕，你們抓到被告時，他自己是
    否就承認他是犯嫌？）證人答：被查獲時被告不承認，我們在田裡抓到被告時，
    他說他也是幫忙抓小偷的，我們也覺得納悶，在圍捕小偷的人都站在田旁邊，為
    何只有被告摔到田裡面，一開始他態度很強硬，於派出所時被告仍是否認，直到
    警員請他拿出證件，被告從他自己身上拿出胎壓計，並經被害人指認後被告才承
    認。」、「（檢察官問：除圍捕外，被告行竊的小貨車地點，及贓車停放處是否
    有其他警員或民眾幫忙維護現場完整？）證人答：有，我抓到被告後，我有聯絡
    三組的員警到現場採證，我們也有請義警等人協助。」、「（檢察官問：是否有
    發現其他可疑的人？）證人答：沒有，因被害人說只看到被告一人，且被告也有
    說只有他一人行竊，沒有共犯，當地人煙稀少，沒有發現其他人。」等節屬實（
    見原審九十三年三月三日審判筆錄）。綜合前開證人之證詞，明顯與被告
    審理時之辯解不合，惟卻與被告偵查中之自白互核，均相吻合。
　(三)參酌被告自承其於案發時之陳述，並未深思權衡利害得失，故其此部分之供述，
    顯較具可信性，應較接近真實才是。反之，被告嗣後於審理時，察覺其所犯乃加
    重準強盜罪後，在思考、權衡利害得失因素影響下，其供述難免避重就輕，而有
    所匿飾。此外，戊○○出具之贓物認領保管單一紙與現場照片十八張附卷、Ｔ型
    板手一組（兩件式）扣案可資佐證。綜合前述各節參互佐證，應認被告嗣後於原
    審審理時之辯解，尚不足採信。
　(四)按刑法第三百二十九條之準強盜罪，所稱之強暴行為，係指直接對人之身體實施
    之有形力而言，不以使被害人不能抗拒或受傷為必要。」（最高法院九十一年台
    上字第三七四六號、八十九年台上一三一二號意旨參照）本件被告於攜癟兇器竊
    盜後，為脫免逮捕，而當場將所持之Ｔ型板手丟向被害人，且以穢語辱罵之，核
    其所為，已該當準強盜罪稱之強暴行為。事證明確，被告攜帶兇器竊盜，因脫免
    逮捕，而當場施以強暴犯行部分，應堪認定。
四、按刑法第三百二十一條第一項第三款之攜帶兇器竊盜罪，係以行為人攜帶兇器竊
    盜為其加重條件，此所謂兇器，其種類並無限制，凡客觀上足對人之生命、身體
    、安全構成威脅，具有危險性之兇器均屬之，且祇須行竊時攜帶此具有危險性之
    兇器為已足，並不以攜帶之初有行兇之意圖為必要，最高法院著有七十九年台上
    字第五二五三號判例可供參照。查被告行竊時所持Ｔ型板手（兩件式）係金屬材
    質所製，質地堅硬，在客觀上足以對他人之生命、身體、安全構成威脅，自屬具
    有危險性之兇器。從而被告攜帶兇器竊盜庚○○所有ＭＹＣ－六三九號機車部分
    ，係犯刑法第三百二十一條第一項第三款之加重竊盜罪，而其竊取陳興宏竊得之
    引擎號碼ＫＣ三二七五八五號重型機車部分，則犯刑法第三百二十條第一項之普
    通竊盜罪。被告先後一次普通竊盜及一次攜帶兇器加重竊盜行為，時間緊接，犯
    罪構成要件相同，顯係基於概括犯意而為，為連續犯，依法應論以其中情節最重
    之攜帶兇器加重竊盜罪，並加重其刑。至被告攜帶兇器竊取戊○○所有Ｒ三－四
    六一號自用小客車（貨）車未果，暨竊得車內之胎壓計一支後，於未離去之際，
    為被害人發現而加以追捕，被告為脫免逮捕乃當場施以強暴部分，核係犯刑法第
    三百二十九條、第三百三十條第一項之攜帶兇器竊盜，因脫免逮捕，而當場施以
    強暴罪。其所犯上開二罪，犯意各別，行為互異，應予分論併罰。又被告於七十
    八年間，曾因竊盜案件，經臺灣新竹地方法院判處有期徒刑七月，緩刑二年確定
    ，惟於緩刑期間，因更犯懲治盜匪條例案件，而經臺灣桃園地方法院判處有期徒
    刑十年六月確定，前開緩刑宣告，同遭撤銷而入監執行，嗣於八十三年五月十一
    日假釋出獄，惟其於假釋期間又因犯賭博、違反麻醉藥品管理條例等案件，經臺
    灣新竹地方法院分別判處有期徒刑三月、四月確定，嗣經定其應執行刑為有期徒
    刑六月，上開假釋並遭撤銷，經接續執行後，甫於九十一年三月一日縮刑執行完
    畢，有台灣高等法院被告全國前案紀錄表及臺灣苗栗地方法院檢察署刑案資料查
    註紀錄表各一件附卷可稽，其於五年以內，再犯本件有期徒刑以上之罪，為累犯
    ，應依法分別就所犯竊盜攜帶兇器加重竊盜罪部分遞加重其刑，及就所犯加重準
    強盜罪部分加重其刑。原審以被告罪證明確，予以論罪科刑，原無不合，惟查沒
    收之從刑，應跟隨在主刑之後記載，原判決疏未於主刑之後記載從刑，尚有未當
    ，被告上訴意旨否認犯強盜罪，檢察官上訴意旨指原判決量刑太輕，雖均無理由
    ，惟原判決既有上開可議之處，自屬不能維持，應由本院將原判決撤銷改判。爰
    審酌被告之素行、犯罪之動機、目的、手段、犯罪所生之危害程度、犯罪後未坦
    承全部犯行之態度，及其所涉加重準強盜罪部分，係為脫免逮捕而犯，且未造成
    被害人受傷，暨參酌公訴人之求刑等一切情狀，分別判處如主文第二項所示之刑
    並定應執行刑。至公訴人雖就被告所犯之攜帶兇器加重竊盜罪及加重準強盜罪，
    原本分別求刑一年及八年，嗣改為分別求處二年及九年，惟斟酌上述各情，本院
    認為公訴人之求刑略嫌過重，仍宣判如主文所示之刑，併此敘明。
五、扣案之Ｔ型板手一組（兩件式），為被告所有，且供其犯罪所用之物，業據被告
    供明在卷，併依刑法第卅八條第一項第二款規定宣告沒收。
六、被告經合法傳喚，無正當理由不到庭，爰不待其陳述，逕行判決。
據上論斷，應依刑事訴訟法第三百六十九條第一項前段、第三百六十四條、第三百七
十一條、第二百九十九條第一項前段，刑法第五十六條、第四十七條、第三百廿一條
第一項第三款、第三百二十九條、第三百三十條第一項、第五十一條第五款、第三十
八條第一項第二款，判決如主文。
本案經檢察官甲○○到庭執行職務。
中      華      民      國　    九十三   年     　九      月   二十二   日
              臺灣高等法院臺中分院刑事第十一庭
                                            審判長法　官  李  璋  鵬
                                                  法　官  蕭　錦　鍾
                                                  法　官　胡　森　田
右正本證明與原本無異。
竊盜部分不得上訴。
強盜部分得上訴。
如不服本判決應於收受送達後十日內向本院提出上訴書狀，其未敘述上訴之理由者並
得於提起上訴後十日內向本院補提理由書（均須按他造當事人之人數附繕本）。
                                                  書記官  林　振　甫
中      華      民      國　    九十三   年     　九      月   二十三   日
                                                                        Ｉ
